【裁判字號】    98,抗,647
【裁判日期】    980707
【裁判案由】    聲請再審
【裁判全文】
臺灣高等法院刑事裁定                   98年度抗字第647號
抗 告人 即
再審聲請人 甲   ○
上列抗告人因聲請再審案件，不服臺灣板橋地方法院中華民國98
年6月1日裁定（98年度聲再字第25號），提起抗告，本院裁定如
下：
    主  文
抗告駁回。
    理  由
一、本件抗告意旨略以：
（一）抗告人為聲請再審之聲請人，雖遲至98年4月29日依法提
      起，因確實有再審之理由而具狀聲請再審。而本案件實是
      始於98年3月3日法定時間內具狀聲請再審（98年2月27日
      收到確定判決之正本），因此次未附原判決文，而乃至一
      連串的延宕。有98年3月27日收到臺灣板橋地方法院98年
      度聲再字第8號刑事裁定可稽，故98年3月30日向法院提出
      再審聲請與抗告。於98年4 月23日左右，收到臺灣高等法
      院之裁定書（98年度抗字第339號），才知此一切皆徒勞
      無功後，即在一星期內（即98年4月29日），因確實有理
      由，依法另行具狀提出比次聲請再審。
（二）在二審開庭時，抗告人與被害人達成和解後，法官曾問抗
      告人有沒有什麼話想說？而抗告人當時不知刑法上有許多
      條文，可減輕或減免及其他有利受判決人之條文。因此不
      知亦不懂得向法官求情，也沒有把自己艱難處境事實，加
      以說明，讓法官明瞭與審酌是否有可憫恕之處。
（三）失業、生計等，確實面臨著嚴重之危機，而抗告人為受判
      決人，實在亦經不起這樣打擊，原因如下：(1)要完全換掉
      20年來依賴的主要工作性質，實在是茫茫然然、六神無主
      。(2)年紀近40歲了，沒較好學歷，也沒其他較好及可用之
      經歷，且身體狀況也不佳，有著高血壓及長期過敏和Ｂ型
      肝炎的帶原，要再工作，真得難上加難。(3)身上實無積蓄
      ，甚至負債，沒賺錢，食、衣、住、行就會很快出問題，
      無以為繼云云。
二、按「法院認為聲請再審之程序違背規定者，應以裁定駁回之
    。」，又「法院認為無再審理由者，應以裁定駁回之。」，
    此分別經刑事訴訟法第433條及第434條第1項訂有明文。復
    按有罪之判決確定後，有下列情形之一者，為受判決人之利
    益，得聲請再審︰「原判決所憑之證物已證明其為偽造或
    變造者。原判決所憑之證言、鑑定或通譯已證明其為虛偽
    者。受有罪判決之人，已證明其係被誣告者。原判決所
    憑之通常法院或特別法院之裁判已經確定裁判變更者。參
    與原判決或前審判決或判決前所行調查之法官，或參與偵查
    或起訴之檢察官，因該案件犯職務上之罪已經證明者，或因
    該案件違法失職已受懲戒處分，足以影響原判決者。因發
    現確實之新證據，足認受有罪判決之人應受無罪、免訴、免
    刑或輕於原判決所認罪名之判決者。」。次按不得上訴於第
    三審法院之案件，除前條規定外，其經第二審確定之有罪判
    決，如就足生影響於判決之重要證據漏未審酌者，亦得為受
    判決人之利益，聲請再審。刑事訴訟法第420 條、第421條
    分別定有明文。又依刑事訴訟法第421條該條規定而聲請再
    審者，應於判決送達後20日內為之，刑事訴訟法第424條亦
    有明文。
三、本院查：
（一）本件抗告人即聲請人甲○基於幫助詐欺取財之犯意，將其
      於臺灣郵政股份有限公司新莊後港郵局所開立帳戶（帳號
      000-0000 0000000000號）帳戶之存摺、提款卡及密碼，
      提供予姓名年籍不詳之人及其所屬之詐欺集團成員使用，
      幫助該詐欺集團成員從事詐欺取財之犯行；而該詐欺集團
      所屬成員於民國97年1月4日凌晨3時，在網路聊天室以代
      號「小冰」與許瑋哲聊天，佯稱倘要約見面，須先到自動
      櫃員機操作確認身分，致使許瑋哲因而陷於錯誤，於同日
      9時24分許，匯款新臺幣4,983元至甲○前述帳戶，其因之
      涉犯刑法第30條第1項、第339條第1項之幫助詐欺取財罪
      ，經原審法院以簡易判決處刑而判處有期徒刑肆月，如易
      科罰金，以新臺幣壹仟元折算壹日；其不服提起上訴，經
      原審以97 年度簡上字第1214號判決「上訴駁回。甲○緩
      刑貳年。」確定，以上有各該判決書在卷可稽，堪認為真
      實。
（二）本件抗告人據以聲請再審之前開原確定判決案件，係屬刑
      事訴訟法第376條第1款規定之不得上訴於第三審法院之案
      件，聲請再審意旨就足生影響於判決之重要證據漏未審酌
      聲請再審部分，因原確定判決正本係於民國98年2月27日
      郵寄至臺北縣新莊市○○路35號4樓而為寄存送達，於98
      年3月9日發生送達效力，此有前開原判決全案卷證可稽，
      經核閱無訛，並有本院送達證書影本一件存卷可資佐證。
      本件抗告人卻遲至98年4月29日始具狀向原審法院聲請再
      審，此有刑事再審聲請狀上之本院收文戳章在卷可證，是
      就有無足生影響於判決之重要證據漏未審酌一節，本件再
      審之聲請已逾20日之法定不變期間，且無法補正，其聲請
      再審之程序顯已違背前開刑事訴訟法第424條之規定。是
      本件原審以抗告人之聲請再審程序，業已違背前開刑事訴
      訟法第424條之規定，而以違背法律上之程式裁定予以駁
      回，經核其認事用法均無不合。本件抗告人之抗告意旨並
      未指摘原裁定就抗告人原聲請再審業已逾20日之法定不變
      期間有何不當，徒以前開抗告意旨所載：抗告人與被害人
      達成和解後，抗告人當時未向法院請求減輕或減免之刑，
      不知亦不懂得向法官求情，亦未將抗告人艱難處境事實，
      加上家庭生計關係，向法官陳明等詞提起抗告，經核其抗
      告難認為有理由，應予駁回。
（三）至於原審裁定，雖說明並認定抗告人於刑事再審聲請狀上
      所舉之證據即臺北市政府警察局98年2月20日北市警交裁
      計字第9802200004違反道路交通管理事件裁決書、空白切
      結書，係原確定判決後始經警察機關依職權製作之文書，
      並非於事實審法院判決前已經存在，為法院、當事人所不
      知，不及調查斟酌，至其後始行發見者，不具上揭刑事訴
      法第420條、第421條所稱之嶄新性；且就證據本身形式上
      觀察，顯非可認為足以動搖原有罪確定判決，而為受判決
      人無罪、免訴、免刑或輕於原判決所認罪名之判決者，是
      不具顯然性，與發現確實之新證據要件不合，而同時認無
      再審之理由，一併予以駁回等之意旨；惟查，本件抗告人
      之原聲請再審既因聲請程序違法，原審法院依前開刑事訴
      訟法第424條之規定，以違背法律上之程式裁定予以駁回
      ，自無再予審究其聲請再審有無正當理由之必要；惟因與
      本件之認定不生影響，僅併予說明。
四、據上論結，應依刑事訴訟法第412條，裁定如主文。
中    華    民    國    98    年    7     月    7     日
                  刑事第十六庭審判長法  官  溫耀源
                                    法  官  王敏慧
                                    法  官  許增男
以上正本證明與原本無異。
不得再抗告。
                                    書記官  廖麗蓮
中    華    民    國    98    年    7     月    8     日


司法院資訊處製作；財團法人民間司法改革基金會備份。
